臺灣桃園地方法院交通事件裁定　　　　 100年度交聲字第86號
原處分機關　交通部公路總局新竹區監理所
異　議　人
即受處分人　邱忠義
上列異議人因違反道路交通管理處罰條例案件，不服交通部公路
總局新竹區監理所中華民國100年1月24日桃監裁字裁52-DB00000
00號違反道路交通管理事件裁決書所為之處分，聲明異議，本院
裁定如下：
    主  文
異議駁回。
    理  由
一、原處分意旨略以：異議人即受處分人邱忠義於民國99年11月
    7日晚間9時48分許，駕駛車號8372-HC 號普通小客車，行經
    桃園縣桃園市○○路與德華街口時，有闖越紅燈左轉（文中
    路左轉德華街）之違規情事，為桃園縣政府警察局桃園分局
    警員蔡坤呈當場舉發，並填製桃園縣政府警察局桃警局交字
    第DB0000000 號舉發違反道路交通管理事件通知單，限於同
    年12月8 日前向原處分機關交通部公路總局新竹區監理所桃
    園監理站到案陳述，嗣異議人雖於同年12月24日到案陳述，
    惟核無不當，爰經原處分機關於100年1月24日以桃監裁字裁
    52-DB0000000號裁決書，認異議人違反道路交通管理處罰條
    例第53條第1 項規定，及道路交通管理事件統一裁罰基準表
    ，處異議人罰鍰新臺幣（下同）2,900 元，並依同條例第63
    條第1項第3款規定，記違規點數3點等語。
二、聲明異議意旨略以：伊於上述時地行經前開路口時，於綠燈
    自文中路左轉德華街，當時僅轉黃燈，並無闖紅燈情事，因
    拒絕簽收而警員未交付舉發通知書，嗣輾轉收受時已逾應到
    案期日，為此，爰依法聲明異議。
三、按汽車駕駛人，行經有燈光號誌管制之交岔路口闖紅燈者，
    處1,800元以上5,400元以下罰鍰；汽車駕駛人有前條情形者
    ，除依原條款處罰鍰外，並予記違規點數3 點，道路交通管
    理處罰條例第53條第1項、第63條第1項第3款定有明文。
四、經查：
  (一)按送達由行政機關自行或交由郵政機關送達；除電子傳達方
    式之送達外，送達證書應由收領人簽名或蓋章；如拒絕或不
    能簽名或蓋章者，送達人應記明其事由，行政程序法第68條
    第1項、第76條第2項定有明文。又當場舉發拒絕簽章者，仍
    應將通知聯交付該駕駛人或行為人收受，並記明其事由及交
    付之時間；拒絕收受者，應告知其應到案時間及處所，並記
    明事由與告知事項，視為已收受，違反道路交通管理事件統
    一裁罰基準及處理細則第11條第1項第1款後段訂有明文。準
    此，交通違規行為之「舉發」，係具有對外效力之行政行為
    ，核其性質屬公法上有相對人之意思通知，依前揭說明，自
    應依現行行政程序法規定之送達方式送達書面舉發通知，且
    於送達合法到達受處分人時，始發生舉發之效力。經查，桃
    園縣政府警察局桃園分局警員蔡昆呈於99年11月7 日為本件
    舉發時，因異議人拒絕簽收舉發通知書，嗣後另以郵務送達
    予異議人等情，業經本院核閱該舉發通知書記載「拒簽收」
    ，並經異議人提出舉發通知書送達信封為證，則證人蔡昆呈
    於本院調查時雖就是否屬「拒絕簽章」抑或「拒絕收受」情
    事有所誤認，但綜合上情，應可認本件為「拒絕收受」情形
    ，要屬實在。況且，證人蔡昆呈於現場舉發時，業已告知異
    議人舉發內容為闖紅燈及應到案之時間、處所，此有卷附錄
    音譯文可稽，則異議人既已於舉發當場已獲悉舉發之事實及
    救濟權利，惟因對舉發內容而有異拒絕簽章及收受，但依上
    揭規定，於99年11月7 日舉發當時因「拒絕收受」，然經告
    知應到案時間及處所，並記明事由與告知事項，而生送達之
    效力，自不因嗣後舉發通知書係何時轉送與異議人而有異，
    先予敘明。
  (二)查異議人於99年11月7日晚間9時48分許，駕駛車號 8372-HC
    號普通小客車，行經桃園縣桃園市○○路與德華街口時，有
    闖越紅燈左轉（文中路左轉德華街）之違規情事，為桃園縣
    政府警察局桃園分局警員蔡坤呈當場舉發，並填製桃園縣政
    府警察局桃警局交字第DB0000000 號舉發違反道路交通管理
    事件通知單乙節，業據證人蔡坤呈結證綦詳，互核其於本院
    訊問時證稱：伊當時係於返所途中行經該處，當時係行駛在
    德華街，號誌為綠燈，但見異議人自文中路左轉德華街，遂
    上前舉發，而異議人當場辯稱文中路號誌為黃燈，經確認德
    華街綠燈號誌尚餘5 至10秒，故文中路方向號誌應為紅燈，
    並無異議人所述號誌由紅燈轉換為黃燈情事，得確定異議人
    有紅燈左轉之違規行為等語，核與卷附現場照片有路口秒數
    計時功能，及錄音譯文記載異議人當時陳稱號誌為黃燈情形
    相當，足徵異議人確有於上述時地闖越紅燈之情事，殆無疑
    義。況且，燈光號誌之違反，其所需之舉證狀態稍縱即逝，
    除設有感應照相之路口外，事後無法還原現場狀態，自有賴
    執行交通勤務之警員以為察實，而證人既職司該項職務，其
    觀察程度自應較一般人更為專注，再參酌員警執行公務時，
    本身即受有行政懲處責任之監督，其到庭具結作證，更係以
    刑事責任擔保其證言之真實性，復證人與異議人素不相識，
    彼此間亦無任何嫌隙，當不至甘冒涉犯偽證罪之險，蓄意構
    陷異議人，亦查無證人所為證詞有顯著瑕疵或與事實不符之
    處，執難謂證人所述有何不可採信之情狀存在。基上，異議
    人於上述時地闖越紅燈之違規事實，應堪認定。
  (三)至異議人猶執前詞為辯，然查，警察取締交通違規事件，其
    以科學儀器照相採證者，固然足以據為交通違規事實之證明
    ，惟就囿於當場舉發而未以科學儀器照相採證，甚或礙於手
    動照相而未能即時拍攝違規情節，立法者亦未明文限制或排
    除「舉發警員目睹、耳聞」之證據能力，或其證述內容對於
    違規事實之證明力，則取締員警就交通違規事實之親身經歷
    見聞，當亦足可恃為此類交通事件違規事實之證據，而要非
    所有交通違規事件倘未經科學儀器照相採證即一概不能恃以
    認定；再者，警察執行勤務事項繁瑣，且違規情形一過即逝
    ，並非長期存在，礙於違規事件稍縱即逝之特性，或因慮及
    員警執勤時之人身安全考量，致員警無從及時拍攝違規內容
    ，此並非法院所應苛責，尤不容行為人反據此為推諉卸責之
    詞（臺灣高等法院97年交抗字第728 號裁定意旨亦同）。是
    以，本件證人蔡坤呈雖未立時以科學儀器照相採證闖越紅燈
    之違規事實，然其當時既非於定點執行取締交通違規行為，
    而僅於路途偶然發現本件違規，自難徒以本件並無當場照相
    採證為由，驟謂其所述不實，故異議人所辯各節，均屬無據
    ，不足以取。
  (四)基上，異議人確有於上述時地闖越紅燈左轉情事，原處分機
    關以異議人未於期限內到案陳述意見，而逾越應到案期限30
    日內，依道路交通管理事件統一裁罰基準表予以罰處，自屬
    有據，於法相合。
五、綜上所述，異議人確有違規闖越紅燈左轉情事，至為明確。
    原處分機關依道路交通管理處罰條例第53條第1 項規定，及
    道路交通管理事件統一裁罰基準表，處異議人罰鍰2,900 元
    ，並依同條例第63條第1項第3款規定，記違規點數3 點，核
    無違誤。是異議人本件聲明異議，為無理由，應予駁回。
據上論斷，應依道路交通管理處罰條例第87條第2 項，道路交通
事件處理辦法第18條，裁定如主文。
中    華    民    國   100    年    3     月    25    日
                  交通法庭      法  官  黃翊哲
以上正本證明與原本無異。
如不服本裁定，應於裁定送達後5 日內，以書狀敘述理由（須附
繕本），向本院提出抗告。
                                書記官  蔡紫凌
中    華    民    國   100    年    3     月    25    日